臺灣宜蘭地方法院民事判決　　　　　　　 94年度訴字第116號
原　　　告　乙○○
訴訟代理人　丙○○
被　　　告　甲○○
上列當事人間侵權行為損害賠償事件，由刑事庭移送前來，本院
於94年10月26日言詞辯論終結，判決如下：
    主  文
被告應給付原告新台幣捌仟陸佰參拾伍元及自民國九十三年九月
二十三日起至清償日止，按年息百分之五計算之利息。
原告其餘之訴駁回。
訴訟費用由被告負擔十分之一，餘由原告負擔。
本判決原告勝訴之部分，得假執行。
原告其餘假執行之聲請駁回。
    事實及理由
一、本件原告於起訴時請求之金額為新台幣（下同） 1,584,788
    元，嗣於本院審理時變更請求之金額為1,786,166 元，核屬
    民事訴訟法第255條第1 項第3款所規定之擴張應受判決事項
    聲明之情形，應予准許。
二、原告起訴主張：被告於民國92年12月27日9 時10分許，駕駛
    車牌號碼GR-7817 號自用小客車，沿宜蘭縣壯圍鄉○○路由
    濱海公路方向往宜蘭縣宜蘭市方向行駛（由東向西），途經
    宜蘭縣壯圍鄉○○路順和22號電力桿前之無號誌交岔路口時
    ，竟疏未注意，而未減速慢行，適有原告酒後騎乘車牌號碼
    DRZ-122 號機車由南往北方向行經上開交岔路口，屬左方車
    而疏未停讓被告所駕駛之右方車輛先行，致2 車相撞，均跌
    落路旁水田，原告因此受有右脛骨開放性骨折術後合併復位
    不良、右側血胸、全身多處挫傷之傷害，並導致原告四肢無
    力，無法自行坐起，無法行走，大小便失禁，日常生活需他
    人協助。爰依據侵權行為之法律關係，請求被告給付原告所
    受損害包括醫療費用、看護費用、工作收入損失及精神神慰
    撫金合計新台幣（下同）1,786,166 元等語。並聲明：（一
    ）被告應給付原告1,786,166 元，及自起訴狀繕本送達之翌
    日起至清償日止，按年息5%計算之利息；（二）願供擔保，
    請准宣告假執行。
三、被告則以：被告就本件車禍之發生雖有過失，然原告係酒後
    駕車，酒精濃度為0.086 MG/L，且其未停讓屬於右方車之被
    告車輛先行，而為肇事主因，就車禍之發生應屬與有過失，
    被告只需負25% 之過失責任。又原告請求之醫療費用過高，
    且原告已給付150,000 元之賠償金，應予扣除。原告擔任之
    宜蘭縣農田水利會小組長屬於義務職，並無固定薪資，其主
    張因此有9 個月之工作收入損失云云，並非實在。又精神慰
    撫金係巧立名目，應不予認定等語，資為抗辯：並聲明：原
    告之訴及假執行之聲請均駁回。
四、兩造不爭執之事實：
（一）被告於92年12月27日9時10分許，駕駛車牌號碼GR-7817號
      自用小客車，沿宜蘭縣壯圍鄉○○路由濱海公路方向往宜
      蘭縣宜蘭市方向行駛（由東向西），途經宜蘭縣壯圍鄉○
      ○路順和22號電力桿前之無號誌交岔路口時，竟疏未注意
      ，而未減速慢行，適有原告酒後騎乘車牌號碼DRZ-122 號
      機車由南往北方向行經上開交岔路口，屬左方車而疏未停
      讓被告所駕駛之右方車輛先行，致2 車相撞，均跌落路旁
      水田，原告因此受有右脛骨開放性骨折術後合併復位不良
      、右側血胸、全身多處挫傷之傷害，並導致原告四肢無力
      ，無法自行坐起，無法行走，大小便失禁，日常生活需他
      人協助。
（二）原告因本件車禍，已支出看護費用254,994元。
（三）被告已給付原告150,000元之賠償金。
（四）原告就本件損害之發生與有過失。
（五）原告已領取汽車強制責任保險金100,000元。
五、得心證之理由：
    本件之爭點，經兩造同意後整理如下述項目：（一）原告請
    求之醫療費用707,172 元，是否有理由？（二）原告請求之
    工作損失324,000 元，是否有理由？（三）原告請求之精神
    慰撫金500,000 元，是否有理由？（四）原告就本件損害之
    發生，應負擔之過失責任比例為何？以下即分別予以說明：
（一）原告請求之醫療費用707,172元，是否有理由？
      原告車禍受傷後，曾分別在羅東博愛醫院及行政院衛生署
      宜蘭醫院就診，經本院向上開醫院函查原告就診時間支出
      之醫療費用明細資料，原告在羅東博愛醫院就診期間支出
      之醫療費用（扣除全民健康保險給付）合計為53,466元，
      此有該院94年9月5日以（94）羅博醫字第2005090014號函
      所附之費用明細及病歷資料乙份在卷可參。另原告在行政
      院衛生署宜蘭醫院就診期間支出之醫療費用（扣除全民健
      康保險給付）合計為53,655元，此有該院94年8 月26日以
      94宜醫歷字第4501號函所附之費用明細及病歷資料乙份附
      卷足憑。至原告請求全民健康保險給付之部分，按全民健
      康保險法第82條規定，保險對象因汽車交通事故，經本保
      險提供醫療給付者，本保險之保險人得向強制汽車責任保
      險之保險人代位請求該項給付。是依全民健康保險提供醫
      療給付者，該項醫療費用請求權，已法定移轉予中央健康
      保險局（最高法院92年度台上字第235 號、93年度台上字
      第1159號判決意旨參照）。依前開說明，由全民健康保險
      局所提供之醫療給付部分，原告自不得再向被告請求。是
      原告得請求之醫療費用總計為107,121 元，逾此部分之請
      求，為無理由。
（二）原告請求之工作損失324,000元，是否有理由？
      原告主張於車禍發生前係擔任宜蘭農田水利會小組長工作
      ，因車禍受傷已無法工作，每天工資1,200元，9個月損失
      324,000 元云云。然查：原告於車禍發生時雖係擔任宜蘭
      農田水利會壯圍工作站壯東水利小組長，但並非該會編制
      內員工，關於水利小組係會員於田間灌溉配水之基層組織
      ，置小組長1 人，為義務職，負責執行小組任務及小組會
      議決議事項，由小組內會員登記競選之，任期4 年，連選
      得連任，由該會每月固定給付3,000 元給原告，該款項係
      該會依規定編列預算之小組辦公費，此有宜蘭農田水利會
      94年8 月23日宜農水管字第0940005660號函之說明及所附
      之農田水利會組織章程第21、23條規定與明細資料乙份在
      卷可參。是原告所從事之農田水利會小組長，性質僅為義
      務性工作，並非職業性工作，且每月給付3,000 元係作為
      小組辦公費，性質上亦非原告之工作收入。則原告主張因
      車禍而受有前開工作收入損失云云，已屬無據，況亦無原
      告所指稱每天工資1,200 元之情事。原告請求被告給付工
      作損失324,000元云云，不足為採。
（三）原告請求之精神慰撫金500,000元，是否有理由？
  １  按不法侵害他人之身體、健康者，被害人雖非財產上之損
      害，亦得請求賠償相當之金額。為民法第195條第1項所明
      文。
  ２  本院審酌原告經此車禍受傷，導致其行動不便，大小便失
      禁，日常生活需仰賴他人協助，精神上受有相當之痛苦，
      堪予認定，而被告迄今仍無法與原告達成和解等情事，並
      參酌本院所調閱兩造最近2 年之財產現況及所得申報資料
      ，以審酌兩造之經濟能力及財力狀況予以綜合判斷後，認
      為原告請求精神慰撫金500,000元，尚屬適當。
（四）原告就本件損害之發生，應負擔之過失責任比例為何？
  １  按損害之發生或擴大，被害人與有過失者，法院得減輕賠
      償金額或免除之。民法第217條第1項定有明文。
  ２  查本件車禍之發生，被告固有疏未注意行經交岔路口應減
      速慢行而致本件車禍肇事之過失責任，然原告酒醉駕車，
      且屬於左方車卻疏未停讓被告所駕駛之右方車輛先行，導
      致本件車禍之發生而受傷，亦屬與有過失，此亦為兩造所
      不爭執。本院審酌兩造對於本件車禍發生之過失情節，認
      為原告對於本件損害之發生，為肇事之主因。台灣省基宜
      區車輛行車事故鑑定委員會93年7月7日基宜鑑字第093500
      0503號函所附鑑定意見書、台灣省車輛行車事故覆議鑑定
      委員會94年1 月31日府覆議字第0930101335號函均同此意
      見，此經本院調閱被告涉犯過失傷害之刑事偵、審卷宗審
      核無誤（宜蘭地方法院檢察署93年度偵字第1879號及本院
      93年度交易字第81號）。綜上，本院認為原告就本件損害
      之發生應負70%之過失責任比例，被告則應負30%之過失責
      任比例。
六、綜上所述，原告基於侵權行為之法律關係得請求被告給付之
    金額，包括醫療費用107,121元、看護費用254,994元及精神
    慰撫金500,000元，合計為862,115元。而被告就本件損害應
    負30%之過失責任比例，已如前述，是原告僅得請求258,635
    元（元以下4捨5入）。又被告已給付原告150,000 元之賠償
    金，且原告已領取汽車強制責任保險金100,000 元之事實，
    為兩造所不爭執，上述合計為250,000 元，予以扣除之後，
    原告請求被告給付8,635 元及自起訴狀繕本送達之翌日即93
    年9月23日起至清償日止，按年息5% 計算之利息，為有理由
    ，應予准許。其餘部分之請求，為無理由，應予駁回。查本
    件原告勝訴之部分，本院命被告給付之金額未逾 500,000元
    ，依民事訴訟法第389條第1項第 5款規定，應依職權宣告假
    執行。至原告敗訴之部分，其假執行之聲請，因訴之駁回而
    失所附麗，應併予駁回。
七、訴訟費用負擔之依據：民事訴訟法第79條。
中　　華　　民　　國　　94　　年　　11　　月　　 9　　日
                  臺灣宜蘭地方法院民事庭
                      法　官 林俊廷
正本與原本無異。
如不服本判決應於判決送達後20日內提出上訴狀（須附繕本）。
中　　華　　民　　國　　94　　年　　11　　月　　 9　　日
                      書記官　莊淑茹
